臺灣花蓮地方法院刑事裁定
110年度聲字第488號
聲  請  人  臺灣花蓮地方檢察署檢察官
受  刑  人  吳森傑




上列聲請人因受刑人數罪併罰有二裁判以上，聲請定其應執行之
刑（110年度執聲字第312號），本院裁定如下：
    主  文
吳森傑犯如附表所示之罪，所處如附表所示之刑，應執行有期徒
刑貳年捌月。
    理  由
一、聲請意旨略以：受刑人吳森傑因犯毒品危害防制條例案件，
    先後經判決確定如附表，應依刑法第53條及第51條第5款，
    定其應執行之刑，爰依刑事訴訟法第477條第1項聲請裁定等
    語。
二、按裁判確定前犯數罪者，併合處罰之；又數罪併罰，有二裁
    判以上者，依刑法第51條之規定，定其應執行之刑，刑法第
    50條第1項前段及第53條分別定有明文。又依刑法第53條應
    依刑法第51條第5款至第7款之規定，定其應執行之刑者，由
    該案犯罪事實最後判決之法院之檢察官，聲請該法院裁定之
    ，刑事訴訟法第477條第1項亦有明文。復按數罪併罰合併定
    應執行刑之制度目的，在就所犯數罪，以各罪宣告刑為基礎
    ，合併後綜合評價犯罪人最終應具體實現多少刑罰，方符合
    罪刑相當要求並達刑罰目的，應立於兼顧法律規定之外部界
    限與法秩序理念即比例原則、平等原則、罪刑相當原則與重
    複評價禁止原則等價值內部界限之前提，綜合評價各罪類型
    、關係、法益侵害之綜合效果，考量行為人之個人特質及刑
    罰效果，認應對之具體實現多少刑度，即足達到矯治教化之
    必要程度，以緩和宣告刑可能存在之不必要嚴苛。又分屬不
    同案件之數罪併罰有應更定執行刑之情形，倘數罪之刑，曾
    經定其執行刑，再與其他裁判宣告之刑定其執行刑時，法理
    上，亦應同受刑事訴訟法第370條第2項、第3項所定不利益
    變更禁止原則之拘束。亦即，另定之執行刑，其裁量所定之
    刑期，不得較重於前定之執行刑加計後裁判宣告之刑之總和
    （最高法院107年度台抗字第738號、第860號裁定意旨參照
    ）。又數罪併罰中之一罪得易科罰金，若因與不得易科之他
    罪併合處罰結果，而不得易科罰金時，原可易科部分所處之
    刑，自亦無庸為易科折算標準之記載（司法院大法官會議解
    釋第144號及第679號參照）。
三、再按「期間之計算，依民法之規定」，刑事訴訟法第65條定
    有明文，而數罪併罰係有利於受刑人之規定，於適用上有疑
    義時，當應從有利於受刑人之解釋，而關於判決確定日，刑
    事訴訟法既無應計算至當日時、分之明文規定，自應對受刑
    人作有利之解釋，以當日24時（即晚間12時）為判決確定時
    ；是倘「某甲所犯子罪上訴期間10日於民國85年6月17日屆
    滿，若其未於85年6月17日晚間12時前向本院提出上訴書狀
    ，即告確定。如某甲於85年6月17日晚上8時犯丑罪，子罪尚
    未確定，合於判決確定前犯罪之要件，應准定執行刑」，此
    有司法院（86）廳刑一字第23586號函，本院86年庭長法律
    問題研討會結論可資參照。依上說明，所謂最先裁判確定案
    件之確定日，如與後罪之犯罪日為同日，則因最先裁判確定
    之案件，係於確定當日之晚間12時，方發生確定之效力，故
    於後罪發生時，該最先確定之案件尚未發生確定效力，合於
    判決確定前犯數罪之要件，而應准定執行刑（臺灣高等法院
    107年度聲字第2407號刑事裁定意旨參照）。
四、經查：
（一）受刑人所犯如附表編號12所示之罪，其犯罪時間記載為「
      109年7月13日」，而如附表編號1、2所示之罪之判決確定
      日則為109年7月13日，有上開判決及臺灣高等法院被告前
      案紀錄表在卷可按。惟依上開說明，如附表編號1、2所示
      之罪之判決，係於該日晚間12時，方發生確定之效力，而
      如附表編號12所示之罪犯罪時間並無確切之時點，揆諸上
      揭意旨，數罪併罰係有利於受刑人之規定，於適用上有疑
      義時，當應從有利於受刑人之解釋，是認如附表編號12所
      示之罪發生時，如附表編號1所示之罪之判決尚未發生確
      定效力，合於定執行刑之要件，先予敘明。
（二）本院為受刑人所犯如附表所示各罪之犯罪事實最後判決之
      法院，如附表所示之各罪犯罪時間均在如附表編號1、2所
      示裁判確定日前所犯，經本院分別判處如附表所示之刑，
      編號1至2所示之罪經本院以109年度聲字第537號裁定應執
      行有期徒刑4月，編號3至7所示之罪經本院以109年度原訴
      字第37號判決定應執行有期徒刑2年6月，編號8至11所示
      之罪經本院以109年度原訴字第37號判決定應執行有期徒
      刑2月，均已確定等情，有各該裁判及臺灣高等法院被告
      前案紀錄表附卷可稽。又受刑人所犯各罪包含得易科罰金
      之罪與不得易科罰金之罪，其已就上開各罪請求檢察官聲
      請合併定其應執行之刑，亦有刑事執行意見狀存卷為憑。
      揆諸前揭說明，本件聲請就如附表所示之罪合併定其應執
      行之刑，除編號2至11之偵查機關年度案號欄原記載「花
      蓮地檢109年度偵字第462」後應補充「、1241、2008」外
      ，洵屬正當，應予准許。
（三）又經本院函詢受刑人應於文到3日內對本案定其應執行之
      刑表示意見，業經受刑人於110年10月14日收受送達而迄
      未依期回覆，有本院送達證書在卷足考，是本院於裁定前
      ，已充分予受刑人適當方式陳述意見之機會，附此敘明。
五、爰以各罪宣告刑為基礎，審酌受刑人所犯如附表編號2至7所
    示之罪均係販賣第二級毒品罪，罪質、目的、手段及法益侵
    害結果相似，且犯罪時間介於108年8月至109年4月間所為，
    販賣對象各有重疊；附表編號8至11所示之罪均係幫助施用
    第二級毒品，犯罪類型，罪質、目的、手段及法益侵害結果
    亦高度雷同，且犯罪時間係於108年10月至109年1月間所為
    ，對象亦多有重疊，且與其所犯上開販賣第二級毒品罪之部
    分販賣對象重複，而於同一時期所為，然二者行為態樣不法
    程度及可責性仍有不同。復參受刑人所犯如附表編號1、2、
    12之施用第二級毒品罪，犯罪類型、罪質、目的、手法與法
    益侵害結果均高度相似，各罪行為時間於109年3月至7月間
    ，彰顯此類犯罪之病患性，本質上應側重適當醫學治療及心
    理矯治為宜，而行為人受毒品成癮性之影響，本具有反覆發
    生之高度可能，各罪間獨立性薄弱，而與上開販賣第二級毒
    品罪及幫助施用第二級毒品罪間，犯罪類型，罪質、目的、
    手段及法益侵害結果迥異，較欠缺關聯性等一切情狀，以首
    揭外部界限與內部界限為基礎，期於緩和宣告刑獨立存在之
    不必要嚴苛同時，具體實現矯治教化之目的，就各裁判所處
    之刑，定其應執行如主文所示之刑。受刑人所犯原得易科罰
    金之罪，因與不得易科罰金之各罪合併處罰，自無庸為易科
    罰金折算標準之記載，併此敘明。
六、依刑事訴訟法第477條第1項，裁定如主文。
中　　華　　民　　國　　110 　年　　10　　月　　29　　日
　　　　　　　　　刑事第二庭    法　官　蔡瑞紅
上列正本證明與原本無異。
如對本裁定不服，應於送達後5日內，向本院提出抗告狀（應抄
附繕本）。
因疫情而遲誤不變期間，得向法院聲請回復原狀。
中　　華　　民　　國　　110 　年　　10　　月　　29　　日
                                書記官  駱亦豪